臺灣高雄地方法院刑事判決　　　　　　　94年度訴字第3689號
公　訴　人　臺灣高雄地方法院檢察署檢察官
被　　　告　乙○○
　　　　　　　　　　另案於臺灣高雄監獄執行中
上列被告因偽造文書案件，經檢察官聲請以簡易判決處刑（94年
度偵字第9014號），及移送併案審理（94年度偵字第23325 號）
，本院認不得逕以簡易判決處刑，改依通常程序審理，被告於本
院準備程序中就被訴事實為有罪之陳述，受命法官於聽取當事人
之意見後，本院合議庭裁定改由受命法官獨任以簡式審判程序審
理，判決如下：
    主  文
乙○○竊盜，處有期徒刑月，如易科罰金，以佰元折算壹日
。偽造如附表所示之「丙○○」（含署名及指印），均沒收。
    犯罪事實及理由
一、犯罪事實：
    乙○○前因殺人未遂案件，經最高法院於92年11月20日，以
    92年度台上字第6521號判處有期徒刑5 年1 月確定，而遭臺
    灣高雄地方法院檢察署通緝中；為掩飾其真實身分，竟基於
    不法所有之意圖，先於民國93年6 月15日某時，在其友人丙
    ○○位於高雄市○○區○○路439 之4 號之住處，竊取丙○
    ○所有之身分證1 張，得手後供己所用。嗣於93年12月27日
    下午2 時40分，在高雄市三民區○○○路及春陽街口之「大
    昌加油站內」，因涉有違反毒品危害防制條例犯行而為警查
    獲，遂持上開竊得之身分證並冒用其友人「丙○○」之名義
    應訊，而基於偽造署押之犯意，於93年12月27日、28日，在
    如附表編號一至八所示之文書上，接續偽造如附表所示「丙
    ○○」之署押；復於93年12月28日，在臺灣高雄地方法院檢
    察署及本院應訊後，承前犯意接續在如附表編號九、十所示
    之文書上，偽造「丙○○」之署名，而足生損害於犯罪偵查
    之正確性及丙○○之權益。嗣其於犯罪被發覺前，委請律師
    向有偵查權之本署檢察官表明其真實身分為乙○○而自首，
    且接受裁判。
二、證據名稱：
  (一)被告乙○○於警詢、偵訊及本院審理中之自白。
  (二)高雄市政府警察局左營分局詢問筆錄（93年12月27日第1 次
    訊問筆錄、93年12月28日第2 次訊問筆錄）。
  (三)高雄市政府警察局左營分局舊城派出所逮捕通知、權利告知
    書。
  (四)高雄市政府警察局左營分局扣押筆錄、扣押物品目錄表。
  (五)臺灣高雄地方法院檢察署93年度內勤字第9 號，93年12月28
    日訊問筆錄。
  (六)臺灣高雄地方法院93年度聲羈字第1030號，93年12月28日報
    到單及訊問筆錄。
  (七)臺灣高等法院被告前案紀錄表、臺灣高雄地方法院被告院內
    索引卡紀錄表、臺灣高雄地方法院檢察署刑案資料查註紀錄
    表。
三、按連續犯之成立，除主觀上須基於一個概括之犯意外，客觀
    上須先後數行為，逐次實施而具連續性，侵害數個同性質之
    法益，其每一前行為與次行為，依一般社會健全觀念，在時
    間差距上，可以分開，在刑法評價上，各具獨立性，每次行
    為皆可獨立成罪，構成同一之罪名，始足當之；如數行為於
    同時同地或密切接近之時地實施，侵害同一法益，各行為之
    獨立性極為薄弱，依一般社會健全觀念，在時間差距上，難
    以強行分開，在刑法評價上，以視為數個舉動之接續施行，
    合為包括之一行為予以評價，較為合理，則屬接續犯，而為
    包括之一罪（最高法院86年台上字第3295號判決意旨參照）
    ；本案被告乙○○為掩飾其遭通緝之身分，基於單一之犯意
    ，在同一刑事案件中，接續於高雄市政府警察局左營分局詢
    問時、臺灣高雄地方法院檢察署檢察官偵查中及本院調查時
    ，在如附表所示之文書上多次偽簽「丙○○」之署名並按捺
    指印，其在各個階段所為偽造署押之數個舉動，乃遂行同一
    之犯罪，在犯罪完成以前，其各個舉動均屬犯罪行為之一部
    ，而接續的侵害同一法益，應論以接續犯之實質上一罪。次
    按，司法警察或司法警察官於詢問犯罪嫌疑人時所製作之詢
    問筆錄，係記載對於犯罪嫌疑人之詢問及其陳述，其內容當
    然含有受詢問人之意思表示，因該筆錄為公務員職務上所製
    作之文書，故為公文書之一種，受詢問人雖亦在筆錄之末簽
    名、蓋章或按指印，以擔保該筆錄之憑信性，但不能因此即
    認為該筆錄係受詢問人所製作，而變更其公文書之性質。又
    如附表編號三、四、五、六所示之「通知」、「權利告知書
    」，觀其內容乃警方依據刑事訴訟法第88條之1 第4 項、第
    95條、第100 條之2 、第100 條之3 第1 項規定，以一問一
    答之方式，踐行告知：(一)拘提、逕行逮捕或逕行拘提之程序
    。(二)得保持緘默，無須違背自己之意思而為陳述。(三)得選任
    辯護人。(四)得請求調查有利證據。(五)是否同意於夜間接受警
    方調查及詢問。該「通知」及「權利告知書」記載之方式，
    與同一時間製作「偵訊筆錄」上之記載並無不同，僅重複踐
    行告知之程序而已；且被告祇在該「通知」與「權利告知書
    」之「受通知人」、「被通知人」欄下偽簽姓名，僅係處於
    受通知者之地位，尚不能表示其有製作何種文書之意思，及
    曾為何項之意思表示，此與交通違規人在警員製作之舉發交
    通違規事件通知單上「收受通知聯者簽章」欄內偽簽他人姓
    名，具有表示收到該通知單之收據性質者，迥然不同，故該
    「通知」實質上與詢問筆錄無異，仍屬公務員職務上所製作
    之公文書，非被告所製作之私文書，最高法院94年7 月26日
    第11次刑事庭會議決議亦採相同見解，合先敘明。是核被告
    所為，係犯刑法第320 條第1 項之普通竊盜罪、第217 條第
    1 項之偽造署押罪，所犯上開二罪有方法、結果之牽連關係
    ，為牽連犯，應依刑法第55條後段之規定，從一重普通竊盜
    罪處斷。公訴人認被告於附表編號三、四、五、六所為，係
    表示以「丙○○」之名義製作遭逮捕及知悉權利之私文書，
    故觸犯刑法第216 條、第210 條之行使偽造私文書罪，其所
    引法條及法律見解，均容有未洽，然二者基本社會事實同一
    ，爰變更檢察官起訴法條，附此敘明。至檢察官移送併案審
    理之部分（94年度偵字第23325 號），因與起訴論罪科刑之
    部分，具有裁判上一罪之牽連犯關係已如上述，基於審判不
    可分原則，本院自得併予審究。又刑法第62條所規定之自首
    ，以對於未發覺之罪，向有偵查權之機關或公務員自承犯罪
    ，進而接受裁判為要件；而具有裁判上一罪關係之犯罪，苟
    全部犯罪未被發覺前，行為人僅就其中一部分犯罪自首，固
    仍生全部自首之效力，反之，倘其中一部分犯罪已先被有偵
    查權之機關或公務員發覺，行為人方就其餘未被發覺之部分
    ，自動供認其犯行時，因與上開自首之要件不符，自不得適
    用自首之規定減輕其刑，最高法院90年度台上字第5435號判
    決可資參照。被告於犯罪後，有偵查權限之人知悉犯罪人之
    前，委託郭家駿律師先於93年12月30日14時10分許，以電話
    向承辦檢察官甲○○自首，嗣於翌日正式以刑事陳報狀表明
    其為掩飾遭通緝之身分而假冒「丙○○」之名等情，有臺灣
    高雄地方法院檢察署檢察官甲○○手書便條1 紙及上開刑事
    陳報狀1 份附卷可稽，雖被告當時未另就竊取丙○○所有身
    分證之犯行為自首並表明接受裁判之意，然查該竊盜犯行，
    係內政部警政署刑事警察局於94年8 月17日，以刑紋字第09
    40125643號函覆高雄市政府警察局左營分局，認「丙○○」
    與乙○○經比對十指指紋卡，結果指紋相同但年籍資料不符
    ，疑有冒名之嫌，高雄市政府警察局左營分局始於94年9 月
    17日約詢丙○○，復於94年9 月26日在臺灣高雄監獄借訊被
    告，並經被告供承不諱乙節，均有上開函文及高雄市政府警
    察局左營分局調查筆錄在卷可佐，是顯見該部分犯行，乃被
    告於前揭自首之後始行發覺，揆諸上開說明，被告自首之效
    力仍及於全部犯罪，其為對於未發覺之犯罪自首接受裁判，
    應依刑法第62條前段之規定，減輕其刑。爰審酌被告為掩飾
    身分以圖卸刑責，竟竊取他人身分證、冒用他人名義應訊，
    陷他人於刑事訴追之危險，並妨害偵查與司法裁判之正確性
    ，本非不得嚴懲，惟念其事後坦承犯行、頗具悔意、態度良
    好等一切情狀，量處如主文所示之刑，並諭知易科罰金之折
    算標準，以資儆懲。末按，如附表所示文書上之「丙○○」
    署押（含署名及指印），均係被告所偽造，應依刑法第219
    條規定，不問屬於被告與否，沒收之。
四、依刑事訴訟法第273 條之1 第1 項、第299 條第1 項前段、
    第300 條、第310 條之2 、第454 條第1 項，刑法第320 條
    第1 項、第217 條第1 項、第55條後段、第62條、第41條第
    1 項前段、第219 條，罰金罰鍰提高標準條例第1 條前段、
    第2 條，判決如主文。
中　　華　　民　　國　　94　　年　　12　　月　 　6　　日
                  刑事第十一庭  法　官  戰諭威
以上正本證明與原本無異。
如不服本判決，應於判決送達後10日內，向本院提出上訴狀。
中　　華　　民　　國　　94　　年　　12　　月　 　6　　日
                                書記官  林佳蓉
附錄本判決論罪之法條：
中華民國刑法第320條：
意圖為自己或第三人不法之所有，而竊取他人之動產者，為竊盜
罪，處 5 年以下有期徒刑、拘役或 500 元以下罰金。
意圖為自己或第三人不法之利益，而竊佔他人之不動產者，依前
項之規定處斷。
前二項之未遂犯罰之。
中華民國刑法第217條：
偽造印章、印文或署押，足以生損害於公眾或他人者，處 3 年以
下有期徒刑。
盜用印章、印文或署押，足以生損害於公眾或他人者，亦同。
附表
┌──┬────────────┬───────────┐
│編號│文書名稱                │偽造署押              │
├──┼────────────┼───────────┤
│一  │高雄市政府警察局左營分局│「丙○○」署名6枚、指 │
│    │詢問筆錄第1次           │印12枚。              │
├──┼────────────┼───────────┤
│二  │高雄市政府警察局左營分  │「丙○○」署名6枚、指 │
│    │局詢問筆錄第2次         │印72枚。              │
├──┼────────────┼───────────┤
│三  │高雄市政府警察局左營分局│「丙○○」署名3枚、指 │
│    │舊城派出所通知          │印3枚。               │
├──┼────────────┼───────────┤
│四  │權利告知書（93年12月27日│「丙○○」署名3枚、指 │
│    │14時40分）              │印3枚。               │
├──┼────────────┼───────────┤
│五  │權利告知書（93年12月27日│「丙○○」署名6枚、指 │
│    │17時55分）              │印6枚。               │
├──┼────────────┼───────────┤
│六  │權利告知書（93年12月28日│「丙○○」署名6枚、指 │
│    │10時40分）              │印6枚。               │
├──┼────────────┼───────────┤
│七  │高雄市政府警察局左營分局│「丙○○」署名4枚、指 │
│    │扣押筆錄                │印4枚。               │
├──┼────────────┼───────────┤
│八  │高雄市政府警察局左營分局│「丙○○」署名6枚、指 │
│    │扣押物品目錄表          │印6枚。               │
├──┼────────────┼───────────┤
│九  │臺灣高雄地方法院檢察署  │「丙○○」署名1枚     │
│    │93年度內勤字第9號：93年 │                      │
│    │12月28日下午9 時54分訊問│                      │
│    │筆錄                    │                      │
├──┼────────────┼───────────┤
│十  │臺灣高雄地方法院93年度聲│「丙○○」署名2枚     │
│    │羈字第1030號：93年12月28│                      │
│    │日報到單及訊問筆錄      │                      │
└──┴────────────┴───────────┘
